【裁判字號】    97,訴,1897
【裁判日期】    980430
【裁判案由】    損害賠償
【裁判全文】
臺灣桃園地方法院民事判決              97年度訴字第1897號
原      告  甲○○
被      告  乙○○
上列當事人間因被告家暴傷害案件，原告提起刑事附帶民事訴訟
請求損害賠償，經本院刑事庭以97年度桃簡附民字第60號裁定移
送前來，本院於民國98年4 月17日辯論終結，判決如下：
    主  文
被告應給付原告新臺幣伍萬壹仟肆佰伍拾元，及自民國九十七年
七月十一日起至清償日止，按週年利率百分之五計算之利息。
原告其餘之訴駁回。
訴訟費用由被告負擔百分之九，餘由原告負擔。
本判決第一項原告勝訴部分得假執行。
原告其餘假執行之聲請駁回。
    事實及理由
壹、程序方面：
    按訴狀送達後，原告不得將原訴變更或追加他訴。但擴張或
    減縮應受判決事項之聲明者，不在此限。民事訴訟法第255
    條第1 項但書第3 款定有明文。本件原告起訴時聲明請求被
    告給付原告及訴外人林雨潔之醫療及交通費用新台幣 (下同
    )1 萬 元、原告之工作損失38萬元、原告及林雨潔之精神慰
    撫金47萬元，合計80萬元，嗣於民國97年12月5 日具狀減縮
    聲明請求被告給付原告醫療費用2,257 元、工資損失384,00
    0 元及精神慰撫金20萬元，合計586,257 元；另請求被告給
    付林雨潔醫療費用7,020 元及精神慰撫金206,723 元，嗣於
    98 年1月16日言詞辯論期日撤回林雨潔之部分（見本院卷第
    46 頁） ，經核原告訴之變更核屬減縮應受判決事項聲明，
    應予准許。
貳、實體方面：
一、原告主張：兩造原為夫妻，詎被告於96年7 月30日下午在桃
    園縣桃園市○○路206 之4 號5 樓內，在兩造所生之四歲幼
    女即林雨潔面前毆打原告臉部、頭部，致原告受有頭部、臉
    部、手部受傷、左耳暫時失聰等傷害。為此，爰依法請求被
    告賠償原告下列損害：
    1.醫療費用：原告因左顎關節炎及左顎部挫傷造成嘴色無法
      正常張大，不能正常打呵欠，臉部骨頭會移位，接受中醫
      治療至今一年多，尚未康復，支出醫療費用2,257 元。
    2.工作損失：原告因被告之傷害行為致一年參加60次的心理
      輔導，故須休養12個月而無法工作。依原告之學經歷，工
      作之普遍薪資為每月32,000元，原告因而損失384,500 元
      （計算式：32,000元×12月＝384,000） 。
    3.精神慰撫金：被告為達其離婚之目的，不惜使用暴力手段
      ，更在幼女林雨潔面前稱：「不離婚就打死，拖出去」等
      語，原告一方面因該暴力事件而難過萬分，一方面更是因
      幼女目睹此事件致心理受創而心疼不已。況被告不但毫無
      悔過之意，還發生上門撬鎖、恐嚇原告及幼女、騷擾鄰居
      及托兒所老師、誣告家暴官、檢察官及投訴家暴中心社工
      、多次誣告原告並在多種場合當場羞辱原告等種種行為。
      原告身心俱受極大痛苦，爰請求精神慰撫金200,000 元。
    綜上請求被告給付586,757 元。並聲明：被告應給付原告58
    6,757 元，及自起訴狀繕本送達之翌日即97年7 月11日（原
    告誤繕為97年6 月26日）起至清償日止，按週年利率5%計算
    之利息。願供擔保，請准宣告假執行。
二、被告則以：兩造於96年9 月5 日在社工見證下協議離婚，非
    如原告所稱係以威脅方式離婚。被告亦未傷害或施暴於原告
    ，原告所受傷害是其自己騎腳踏車摔倒受傷的。原告係大陸
    地區人民，其詢問律師得知若得到幼女之監護權便能取得居
    留權留在台灣，且若係前夫有重大案件前科，其取得女兒監
    護權之機率就很大，故原告便開始誣告被告多項案件，被告
    既無傷害原告，原告請求損害賠償為無理由。並聲明：原告
    之訴駁回。
三、得心證之理由：
  (一)原告主張被告於96年7 月30日下午在桃園縣桃園市○○路20
    6 之4 號5 樓住處，因細故毆打原告，致原告受有頭部、臉
    部、手部受傷等情，雖為被告所否認，並以前詞置辯。經查
    ，原告主張之上開事實，業據其提出載明「左側顳部挫傷、
    左側前臂瘀腫」及「左顳關節炎」之敏盛綜合醫院、翰新
    耳鼻喉科診所之診斷證明書各1 紙為證（本院卷第15、16頁
    ），經核其就診日期均為96年7 月30日，與原告所指遭被告
    傷害之時間相符，如原告非因遭被告傷害，斷無此巧合，又
    被告於96年11月17日桃園分局青溪派出所警詢時自承：「我
    當時不想與甲○○女士發生爭吵，所以我想拉她的左手臂去
    房間休息，可是她不肯，也許是因為這樣的緣故，在過程中
    我造成她臉部的傷害，…。」等語（見台灣桃園地方法院檢
    察署97年度偵字第4393號偵查卷第7 頁）；於本院97年度簡
    上字第760 號傷害案件訊問時自承：沒錯，因為她抓我，我
    要把她的手拉開。因為我左手拿著東西，我要用右手去開門
    ，她兩隻手過來抓我的東西及左手臂，我反手就用右手去抓
    她的左手上臂的部位，我就拉開她，把她推開，就把門打開
    走了，好像是推她一把，往沙發那邊推等語 (見本院97年度
    簡上字第760 號97年11月12日準備期日筆錄)， 再於本院96
    年度家護字第1320號民事通常保護令事件接受家庭暴力審前
    鑑定時，亦坦承其於96年7 月30日下班後在家中客廳休息，
    因受不了原告在沙發旁叨叨念，故手拉原告，要原告回房間
    乙情，亦有本院97年度家護抗字第54號民事裁定所認事實，
    被告均已自承其確有因細故與原告發生爭執，進而以手拉原
    告左上臂及以手推原告等情明確，被告於本件言詞辯論時，
    否認兩造於上開時、地有發生爭執，及否認有傷害原告云云
    ，核屬卸責之詞，不足採信。再原告確因被告上開拉手及推
    倒之行為，受有「左側顳部挫傷、左側前臂瘀腫」及「左顳
    關節炎」之傷害，其所受傷害既係因被告之行為所造成，
    兩者間即具有相當因果關係，堪認原告主張其因被告之傷害
    行為而受有如上之傷情乙節為可採。至於被告傷害原告之確
    切時間，究係96年7 月30日下午3 時15分？抑或同日下午1
    時30分？兩造雖有爭執，惟被告傷害原告身體之確切時間究
    為何者，並無礙被告於上述時地傷害原告事實之認定，附此
    敘明。
  (二)按因故意或過失，不法侵害他人之權利者，負損害賠償責任
    。不法侵害他人之身體或健康者，對於被害人因此喪失或減
    少勞動能力或增加生活上之需要時，應負損害賠償責任。不
    法侵害他人之身體、健康、名譽、自由、信用、隱私、貞操
    ，或不法侵害其他人格法益而情節重大者，被害人雖非財產
    上之損害，亦得請求賠償相當之金額。民法第184 條第1項
    前段、第193 條第1 項、第195 條第1 項前段分別定有明文
    。被告傷害原告成傷，原告依侵權行為法律關係，請求被告
    賠償因此所生之損害，自屬有據。茲就原告請求之項目及其
    金額審酌如下：
    1.醫療費用：
      原告主張其支出醫療費用2,257 元（包括：(1)96年7 月30
      日敏盛醫院之700 元、200 元及翰新耳鼻喉科之150 元；
      (2)臉部左邊挫傷關節炎於97年1 月18日及21日至台安中醫
      醫院看診之100 元、200 元、100 元；(3)97年9 月2 日及
      6 日聖保祿修女會醫院之447 元、440 元)( 合 計金額應
      為2,337 元，原告請求2,257 元），有原告所提醫療費用
      收據影本在卷可佐（見本院卷第17至20頁），上開原告至
      敏盛綜合醫院、翰新耳鼻喉科之醫療費用，既係因被告上
      述侵權行為而就診，原告請求被告賠償其支出之醫療費用
      ，核屬有據，至於原告提出之聖保祿修女會醫院之費用收
      據，其科別分別係新陳代謝科及家庭醫學科，日期則為97
      年9 月6 日及97年9 月2 日（見本院卷第18、20頁），原
      告雖主張其係因憂鬱症至該院治療，其憂鬱症係因被告之
      傷害行為及外遇，另還有許多事情，讓伊很難過，心靈輔
      導老師認為應該藉助藥物治療，因為身體疼痛都找不出部
      位，且一直有自殺傾向，所以才去等語 (見本院卷第101
      頁)， 已自承憂鬱症與被告之傷害行為並無必然之因果關
      係，且原告亦未提出證據證明兩者間之因果關係，故此部
      分之支出，應予剔除。故原告請求支出之醫療費用1,450
      元，應予准許，逾此範圍部分，不能准許。
    2.工作損失：
      原告主張其因被告之傷害行為致一年參加60次的心理輔導
      ，故須休養12個月而無法工作，以每月薪資32,000元計算
      ，計受有384,500 元損害。經查，原告所受「左側顳部挫
      傷、左側前臂瘀腫」及「左顳關節炎」之傷害，係屬身
      體表層外傷，又依診斷證明書僅載：原告於96年7 月30日
      因左側顳部挫傷、左側前臂瘀腫至敏盛綜合醫院求治，經
      檢查及診治後於同日出院，並未載明原告須休養不能工作
      ，足徵原告所受傷情並非重大，應無減少或喪失勞動能力
      ，而原告復未能舉證其罹患憂鬱症與被告之傷害行為有何
      因果關係，及其所受傷害與其不能工作間究具如何之因果
      關係，而原告亦自承其在本件發生前之96年6 月起就沒有
      工作（見本院卷第46頁），自無法認定原告不能與被告之
      上述侵權行為有何關聯，故原告請求一年工作損失384,00
      0 元，為無理由，應予駁回。
    3.精神慰撫金：
      按非財產上之損害賠償，應以實際加害之情形、被害人所
      受精神上痛苦之程度、賠償權利人之身分地位、經濟能力
      ，並斟酌賠償義務人之經濟狀況、可歸責之程度等定之。
      查原告為66年8 月27日出生，大學畢業，現任會計顧問，
      每月薪資5 萬元，其名下無財產，95年所得為44,908元、
      96年所得為125,733 元（見本院卷第46頁、第79至82頁）
      ；被告係57年5 月3 日出生，專科畢業，在有線電視公司
      上班，每月收入3 萬多元，沒有固定資產，其名下有汽車
      1 筆，95年所得為801,339 元、96年所得為827,253 元（
      見本院卷第47頁、第75至78頁），有本院依職權調取兩造
      財產歸戶資料各一份在卷可稽；本院審酌上開各情，及兩
      造原為夫妻關係，僅因細故而發生爭執，被告以拉手臂及
      推原告之方式，造成原告受有如前所述之傷害，及原告所
      受傷害尚非重大，原告於經濟上顯較弱勢等一切情狀，認
      原告因被告之傷害行為致其精神上痛苦，其請求非財產上
      損害金額以5 萬元為適當，逾此範圍之請求，不應准許。
    4.從而，被告應賠償原告之損害賠償額共計51,450元，即醫
      藥費用1,450 元、精神慰撫金 5萬元，合計51,450 元。
  (三)末按，給付無確定期限者，債務人於債權人得請求給付時，
    經其催告而未為給付，自受催告時起，負遲延責任。其經債
    權人起訴，或依督促程序送達支付命令，或為其他相類之行
    為者，與催告有同一之效力；遲延之債務，以支付金錢為標
    的者，債權人得請求依法定利率計算之遲延利息，民法第22
    9 條第2 項、第233 條第1 項前段分別定有明文。從而，原
    告本於侵權行為之法律關係，請求被告給付51,450元，及自
    起訴狀繕本送達之翌日即97年7 月11日（見本院97年度桃簡
    附民字第60號卷第6 頁）起至清償日止，按週年利率息5%計
    算之利息，為有理由，應予准許；逾此範圍之請求，為無理
    由，應予駁回。
四、假執行之宣告：本件判命被告給付金額部分，未逾500,000
    元，依民事訴訟法第389 條第1 項第5 款規定，應依職權宣
    告假執行。至原告敗訴部分，其假執行即失所附麗，應併予
    駁回。
五、本件事證已經明確，兩造其餘主張、陳述及所提證據，於本
    件判決結果並無影響，不再一一論述。
六、訴訟費用負擔之依據：民事訴訟法第79條。
中    華    民    國    98    年    4     月    30    日
                  民事第三庭    法  官  黃斯偉
以上正本係照原本作成
如對本判決上訴，須於判決送達後20日內向本院提出上訴狀
中    華    民    國    98    年    5     月    1     日
                                書記官  伍幸怡


司法院資訊處製作；財團法人民間司法改革基金會備份。
